臺灣板橋地方法院刑事判決　　　　　　　 96年度訴字第764號
公　訴　人　臺灣板橋地方法院檢察署檢察官
被　　　告　丙○○
　　　　　　　　　　（現另案在臺灣臺北監獄臺北分監執行）
選任辯護人　古宏彬律師
上列被告因違反毒品危害防制條例等案件，經檢察官提起公訴（
九十六年度偵字第二八五七號），本院判決如下：
    主  文
丙○○未經許可，持有可發射子彈具有殺傷力之改造手槍，累犯
，處有期徒刑年陸月，併科罰金新臺幣拾萬元，罰金如易服勞
役以新臺幣壹仟元折算壹日。扣案之仿ＦＮ廠半自動手槍製造之
改造手槍壹支（含彈匣壹個，獲案槍枝管制編號0000000
000號）及土造子彈顆均沒收；又持有第一級毒品，累犯，
處有期徒刑陸月，減為有期徒刑月，扣案之第一級毒品海洛因
壹包（淨重零點零伍公克）沒收銷燬之及盛裝上開海洛因之塑膠
袋壹個沒收。應執行有期徒刑年捌月，併科罰金新臺幣拾萬元
，罰金如易服勞役以新臺幣壹仟元折算壹日。扣案之第一級毒品
海洛因壹包（淨重零點零伍公克）沒收銷燬之；又仿ＦＮ廠半自
動手槍製造之改造手槍壹支（含彈匣壹個，獲案槍枝管制編號0
000000000號）土造子彈顆及盛裝海洛因之塑膠袋壹
個均沒收。
    事  實
一、丙○○前曾於民國九十三年間因施用第二級毒品案件，經本
    院以九十三年度簡字第五二二九號判決判處有期徒刑三月，
    如易科罰金以銀元三百元折算一日確定，於九十四年二月二
    十一日易科罰金執行完畢（在本案構成累犯）。詎猶不知悔
    改，明知可發射子彈具有殺傷力之改造槍枝及子彈，屬於槍
    砲彈藥刀械管制條例第四條第一項第一款、第二款管制之槍
    砲及彈藥，非經主管機關許可，不得持有、寄藏之，竟於民
    國九十六年一月十八日上午七時三十分許，受真實姓名年籍
    不詳綽號「誠仔」之成年男子之電話委託，代為保管「誠仔
    」置放在其所駕駛之車號四八一五－ＫＦ號自小客車上之可
    發射子彈具有殺傷力之仿ＦＮ廠半自動手槍製造之換裝土造
    金屬槍管之改造手槍一支（含彈匣一個，槍枝管制編號00
    00000000號），及具殺傷力之土造子彈四顆（共查
    獲子顆子彈，另一顆無殺傷力），並將之寄藏在上開自小客
    車中央扶手置物箱內。又丙○○亦明知明知海洛因係毒品危
    害防制條例公告禁止持有之第一級毒品，任何人均不得擅自
    持有之，竟基於持有第一級毒品海洛因之犯意，於九十六年
    一月十八日某時，向該名「誠仔」之男子，取得第一級毒品
    海洛因一包（淨重０．０五公克）而持有之。嗣於九十六年
    一月十八日下午四時二十五分許，在臺北縣新莊市○○路○
    段五四號二樓甲○○住處，為警查獲，並經丙○○之同意，
　　會同警方至其停放在上址一樓前之上開自小客車上，扣得前
　  揭具殺傷力之改造手槍一支（含彈匣一個）、具殺傷力之土
    造子彈四顆，並在其手機袋中扣得上開第一級毒品海洛因一
    包（淨重０．０五公克，起訴書誤載為０．一公克）。
二、案經臺北縣政府警察局海山分局報告臺灣板橋地方法院檢察
    署檢察官偵查起訴。
    理  由
一、前揭事實，業據被告丙○○在本院審理時坦承不諱，復有改
    造手槍一支（含彈匣一個）、子彈四顆、海洛因一包（淨重
    ０．一公克）扣案足資佐證。而前揭扣案槍枝經送內政部警
    政署刑事警察局鑑驗結果，認送鑑改造手槍一支（槍枝管制
    編號0000000000號），係由仿ＦＮ廠半自動手槍
    所製造之槍枝，換裝土造金屬槍管而成之改造手槍，機械性
    能良好，可擊發適用之子彈，具殺傷力；另送鑑子彈五顆，
    其中四顆均係具直徑約為七點九三釐米金屬彈頭之土造子彈
    ，其中一顆試射，可擊發，認具殺傷力；另一顆子彈則係由
    玩具金屬彈殼加裝直徑約七點四四釐米金屬彈頭而成之改造
    子彈，經實際試射，無法擊發，認不具殺傷力，有該局九十
    六年二月七日刑鑑字第０九六００一七六六四號槍彈鑑定書
    在卷可稽；另扣案之上開白色粉末一包，經送法務部調查局
    鑑定結果，認含有第一級毒品海洛因成分，淨重０．０五公
    克（空包裝重一．三六公克），有該局九十六年二月九日調
    科壹字第０九六二三０一一０四０號鑑定書附卷可按。足見
    被告前揭自白與事實相符。是本件事證明確，被告前開犯行
    堪予認定，應予依法論科。
二、核被告所為，係犯槍砲彈藥刀械管制條例第八條第四項未經
    許可持有可發射子彈具殺傷力之改造手槍罪、同條例第十二
    條第四項未經許可寄藏子彈罪及毒品危害防制條例第十一條
    第一項之持有第一級毒品罪。又按販賣毒品前均有持有行為
    ，販賣行為與持有行為，乃實質上一罪關係，販賣行為吸收
    販賣前之持有行為，持有（一部）行為既已起訴，效力自及
    於販賣（全部）行為，最高法院八十七年度臺上字第四四六
    一號裁判意旨參照。查公訴人雖起訴被告涉犯販賣第一級毒
    品罪嫌，惟本院認並無足夠證據資以證明，尚難認定有罪（
    詳如後述），但因被告既確持有該等第一級毒品，仍構成持
    有第一級毒品之犯行，而持有第一級毒品與販賣第一級毒品
    之間，既具有低度行為與高度行為之吸收犯之實質上一罪關
    係，且被告在警詢時及偵查中均供承僅有施用安非他命，復
    無積極證據足認被告確有施用第一級毒品之犯行，是被告單
    純持有第一級毒品海洛因之犯行，自為起訴效力所及，本院
    自應減縮犯罪事實而認定被告持有第一級毒品之犯行，本件
    自無變更起訴法條之問題。又查，被告所犯寄藏具殺傷力之
    改造手槍罪與寄藏子彈二罪，係以一寄藏行為而同時觸犯之
    ，為想像競合犯，應依刑法第五十五條規定，從一重之未經
    許可寄藏可發射子彈具有殺傷力之改造手槍罪處斷。再被告
    所犯未經許可寄藏可發射子彈具有殺傷力之改造手槍罪及持
    有第一級毒品罪，乃犯意個別，行為互異，應予分論併罰。
    末查，被告前曾受有如事實欄第一項所述之犯罪科刑及執行
    情形，有臺灣高等法院被告前案紀錄表一份在卷可稽，其於
    受有期徒刑執行完畢後，五年以內故意再犯本件有期徒刑以
    上之罪，為累犯，應依刑法第四十七條第一項之規定加重其
    刑。爰審酌被告於此社會治安日益惡化之際，猶寄藏上開具
    殺傷力之改造槍枝，危害社會治安甚鉅，然鑑於其犯罪後坦
    承犯行，並斟酌其犯罪之動機、目的、手段、智識程度等一
    切情狀，分別量處如主文所示之刑，並就罰金部分諭知易服
    勞役之折算標準。又本件被告犯罪時間係在九十六年四月二
    十四日以前，其中所犯持有第一級毒品罪，合於中華民國九
    十六年罪犯減刑條例第二條第一項第三款之規定，另所犯未
    經許可寄藏可發射子彈具有殺傷力之改造手槍罪，則屬同條
    例第三條所定不應減刑之罪，是所犯持有第一級毒品罪應依
    上開減刑條例規定予以減刑，並就此部分減刑後之刑期與上
    開不應減刑之罪，定其應執行刑。
三、末查，扣案之可發射子彈具有殺傷力之仿ＦＮ廠半自動手槍
    製造之改造手槍一支（含彈匣一個，槍枝管制編號0000
    000000號），為違禁物，不問屬於犯人與否，應依刑
    法第三十八條第一項第一款規定宣告沒收之。又扣案之具殺
    傷力之土造子彈四顆，已於鑑驗時經實際試射擊發一顆子彈
    ，該一顆子彈所遺留之彈頭、彈殼已失子彈效用，非違禁物
    ，自無庸予以宣告沒收，另三顆子彈則屬違禁物，應依刑法
    第三十八條第一項第一款規定沒收之。再扣案之海洛因一包
    （淨重０．０五公克），係屬查獲之第一級毒品，不問屬於
    犯人與否，爰依毒品危害防制條例第十八條第一項前段沒收
    銷燬之；又盛裝上開毒品之一個，該毒品外包裝既係用於包
    裹毒品，防其裸露、潮濕，便於攜帶，可與毒品分離，亦係
    供本案犯罪所用之物，且係屬被告所有，因毒品危害防制條
    例第十九條第一項並無就犯該條例第十一條之罪所用之物，
    應予沒收之規定，故適用刑法第三十八條第一項第二款規定
    宣告沒收。
四、不另諭知無罪部分：
　(一)公訴意旨另以：被告丙○○明知海洛因為毒品危害防制條例
　  第二條所規定之第一級毒品，不得非法持有及販賣，竟與真
    實姓名年籍不詳綽號「誠仔」之成年男子共同基於販賣第一
    級毒品海洛因之犯意聯絡，先由「誠仔」與欲購買毒品之甲
    ○○談妥交易金額、數量及地點後，再由被告於九十六年一
    月十七日上午六時許，至「誠仔」與甲○○所指定之臺北縣
    新莊市○○路○段上某便利商店，以新臺幣（下同）一千元
　　之代價，販賣第一級毒品海洛因一包（重量不詳）予甲○○
　  。嗣於九十六年一月十八日下午四時二十五分許，被告至甲
    ○○位在臺北縣新莊市○○路○段五四號二樓住處，欲再度
    以一千元之代價販賣第一級毒品海洛因一包及未使用之注射
    針筒與甲○○時，為警持搜索票當場查獲，並扣得第一級毒
    品海洛因一包（淨重０．０五公克，起訴書誤載為０．一公
    克）、安非他命殘渣袋一個、未使用過之注射針筒四支、買
    賣毒品所得一千元等物。
  (二)按犯罪事實應依證據認定之，無證據不得認定犯罪事實，又
    不能證明被告犯罪者，應諭知無罪之判決，刑事訴訟法第一
    百五十四條第二項、第三百零一條第一項分別定有明文。次
    按認定不利於被告之事實，須依積極證據，茍積極之證據本
    身存有瑕疵而不足為不利於被告事實之認定，即應為有利於
    被告之認定，更不必有何有利之證據，而此用以證明犯罪事
    實之證據，猶須於通常一般人均不至於有所懷疑，堪予確信
    其已臻真實者，始得據以為有罪之認定，倘其證明尚未達到
    此一程度，而有合理性之懷疑存在，致使無從為有罪之確信
    時，即應為無罪之判決，此有最高法院八十二年臺上字第一
    六三號判決、七十六年臺上字第四九八六號、三十年上字第
    八一六號等判例意旨可資參照。復按，刑事訴訟法第一百六
    十一條已於九十一年二月八日修正公布，其第一項規定：檢
　　察官就被告犯罪事實，應負舉證責任，並指出證明之方法。
　  因此，檢察官對於起訴之犯罪事實，應負提出證據及說服之
    實質舉證責任。倘其所提出之證據，不足為被告有罪之積極
　　證明，或其指出證明之方法，無從說服法院以形成被告有罪
　  之心證，基於無罪推定之原則，自應為被告無罪判決之諭知
    ，最高法院九十二年臺上字第一二八號判例亦資參照。
  (三)公訴人認被告涉有上開犯行，無非係以：(1)被告於警詢及偵
    查中之自白；(2)證人甲○○於偵查中具結後之證述；(3)扣案
    第一級毒品海洛因一包、未使用之注射針筒及買賣毒品所得
    新臺幣（下同）一千元等物，為其主要論據。訊據被告堅詞
    否認有何前開犯行，辯稱：伊沒有販賣海洛因，也沒有受「
    誠仔」之託交付海洛因予甲○○等語。
  (四)經查：
  1.證人甲○○在偵查中雖證稱：伊於九十六年一月十七日上午
    六、七時許，伊打電話跟「阿誠」聯絡，說要買海洛因一千
    元，當天「阿誠」跟伊約在我家，被告到伊家門外就打電話
    給伊，說他人到了，他幫「阿誠」帶東西過來給伊，伊開門
    後他就把海洛因交給伊，伊就交錢給被告，可是當天伊只有
    八百元，伊請他幫伊墊錢，他也同意，另外於九十六年一月
    十八日晚上，伊打電話給「阿誠」說要買一千元的海洛因，
    地點約在伊家，但過了很久才叫丙○○拿海洛因過來，丙○
    ○一到伊家，進門後交海洛因一包給伊，伊並將子彈交給他
    ，之後就被逮捕，交子彈的事也是「阿誠」在電話交代，「
    阿誠」於九十六年一月十七日下午七、八時許，到伊家拿那
    顆子彈給伊，要伊轉交給丙○○云云，惟證人甲○○在警詢
    時原係證稱：伊之毒品係打電話與丙○○聯絡，向其購買的
    ，伊共向丙○○購買二次，第一次係於九十六年一月十六日
    零時許在伊住處以一千元向被告購買毛重０．二五公克、淨
    重０．０五公克的海洛因一小包；第二次係於九十六年一月
    十八日十六時二十分許，在伊住處以一千元向被告購買毛重
    ０．二五公克、淨重０．０五公克的海洛因一小包，在為警
    查獲時伊和丙○○已交易完成云云。參諸證人甲○○在警詢
    時及偵查中之先後證述，關於毒品買賣之聯絡方式、日期、
    交易方式等重要事項之證述內容歧異甚大，是其在偵查中之
    證言能否遽予採信，已非無疑。嗣再經本院傳喚證人甲○○
    到庭詰問，其在本院審理時則證稱：於九十六年一月十七日
    伊有打電話與被告相約見面，因為我們要合資購買海洛因，
    伊出資八百元，丙○○有幫伊先墊二百元，他拿海洛因過來
    時，伊就還他二百元，伊之前並未向被告買過海洛因，而九
    十六年一月十八日丙○○到伊住處，是要借地方施用海洛因
    ，他忘記帶針筒要回車上拿，剛出伊家門即為警查獲，伊知
    道當天他有帶海洛因過來，但伊不知道他要賣伊，還是要送
    給伊施用，又查獲當天伊並沒有交給被告一顆子彈，伊在偵
    查中所述僅有伊是有打電話給「阿誠」要買海洛因這部分之
    證言是實在的，但他還沒有交海洛因給伊，而伊之前向「阿
    誠」購買時，也都是「阿誠」本人交給伊的，而伊身上查獲
    之那包海洛因只是殘渣袋，警察查獲伊時，叫伊說是丙○○
    賣給伊的云云。是經核證人甲○○自警詢時、偵查中迄本院
    審理時之證述，就販賣毒品之重要細節既相互歧異，實難以
    證人甲○○之前開有瑕疵之證述，遽認被告涉有販賣第一級
    毒品犯行。
  2.再者，被告在警詢時雖供稱：伊於九十六年一月十七日二十
    二時許，受「誠仔」之委託，交付一包海洛因予甲○○，於
    是伊和甲○○相約在其住處附近的便利商店前交易，並依「
    誠仔」之指示，向甲○○收取一千元作為購買海洛因之代價
    ，交易當時甲○○身上只有八百元，請伊代墊二百元，至今
    甲○○都尚未歸還，並無甲○○所稱於九十六年一月十六日
    零時許在其住處以一千元為代價之毒品交易，又伊於九十六
    年一月十八日受「誠仔」之委託攜帶毒品海洛因至甲○○住
    處，同時「誠仔」委託伊向甲○○拿取子彈一顆，伊交付海
    洛因後並未向甲○○收取一千元，「誠仔」並未要求伊要向
    甲○○收取現金，而甲○○交子彈給伊，也未向伊要求任何
    代價，伊不知道「誠仔」是否以該包海洛因向甲○○換取子
    彈一顆云云；嗣在偵查中則供稱：於九十六年一月十七日伊
    有幫「阿誠」送海洛因一包，只收了八百元，伊還幫甲○○
    墊了二百元，於九十六年一月十八日送海洛因二包及未使用
    之針筒一支，沒有收錢，向甲○○拿子彈一顆，沒有拿錢給
    伊，也沒有提到什麼事，「阿誠」也沒有跟伊說要收錢，只
    是說他很痛苦，叫伊趕快拿海洛因去救他云云。惟按被告雖
    經自白，仍應調查其他必要之證據，以察其是否與事實相符
　　。立法目的乃欲以補強證據擔保自白之真實性；亦即以補強
　  證據之存在，藉之限制自白在證據上之價值。而所謂補強證
    據，則指除該自白本身外，其他足資以證明自白之犯罪事實
    確具有相當程度真實性之證據而言。雖其所補強者，非以事
    實之全部為必要，但亦須因補強證據與自白之相互利用，而
    足使犯罪事實獲得確信者，始足當之，此有最高法院七十四
    年度台覆字第十號判例意旨可資參照。查觀諸被告在警詢及
    偵查中之自白，二者並不一致，且關於九十六年一月十七日
    與證人甲○○之交易過程，亦與證人甲○○之在警詢時及偵
    查中之證詞均無法契合，是被告該等自白是否與事實相符，
    即非無疑。
  3.抑且，本案為警查獲時，雖扣得被告所持有之第一級毒品海
    洛因一包、未使用之注射針筒四支及現金一千元等物，然參
    諸前開證人甲○○在警詢時、偵查中之證述及被告在警詢時
    、偵查中之供述，實無從遽予認定證人甲○○確實已將現金
    一千元交付予被告用以購買毒品海洛因，況證人甲○○在本
    院審理時又翻異前詞，則如何能認定扣案之現金一千元即係
    被告販賣毒品所得；又證人甲○○自警詢時、偵查中始終未
    提及被告要交付之物包括未使用之注射針筒，則又如何能認
    定上開注射針筒，與本案販賣第一級毒品之犯行有何關涉；
    再參以本案係在證人甲○○之身上及被告車上各扣得第一級
    毒品海洛因一包，而關於證人甲○○身上扣得海洛因之來源
    ，證人甲○○在本院審理時係證稱：那包海洛因伊是在伊住
    處樓下網咖跟別人買的，僅是殘渣袋等語，而其在警詢及偵
    查中之前開證述因顯有歧異，亦無法遽信，實無從遽予認定
    確係被告所交付，又關於被告車上所扣得之海洛因，既未一
    併持之至甲○○住處，實無從認定係欲交付予甲○○者。從
    而，檢察官所提前開證據，亦不足為被告涉犯販賣第一級毒
    品犯行之積極證明。
  (五)綜上所述，公訴人所舉事證，尚存有合理性之懷疑，本院依
    現存證據資料，仍無從獲得被告就前開部分有罪之心證，此
    外，復查無其他積極證據，足資證明被告涉有販賣第一級毒
    品罪責，根據「罪證有疑、利於被告」法則，應為有利於被
    告之認定。從而，既不能證明被告前開部分之犯罪，原應就
    被告被訴販賣第一級毒品罪嫌為無罪之諭知，然因此部分如
    成立犯罪，與被告前揭持有第一級毒品海洛因之犯行具有吸
    收犯之實質上一罪關係，爰就此部分不另為無罪之諭知。
據上論斷，應依刑事訴訟法第二百九十九條第一項前段，槍砲彈
藥刀械管制條例第八條第四項、第十二條第四項，毒品危害防制
條第十一條第一項、第十八條第一項前段，刑法第十一條前段、
第五十五條、第四十七條第一項、第四十二條第三項、第五十一
條第五款、第三十八條第一項第一款、第二款，中華民國九十六
年罪犯減刑條例第二條第一項第三款、第七條，判決如主文。
本案經檢察官乙○○到庭執行職務。
中　　華　　民　　國　　96　　年　　7 　　月　　31　　日
                  刑事第九庭  審判長法　官  潘翠雪
                                    法　官　絲鈺雲
                                    法　官　王士珮
以上正本證明與原本無異
如不服本判決應於送達後10日內向本院提出上訴狀。
　　                                書記官　程欣怡
中　　華　　民　　國　　96　　年　　8　　 月　　2 　　日
附錄本案論罪科刑法條全文：
槍砲彈藥刀械管制條例第八條
未經許可，製造、販賣或運輸鋼筆槍、瓦斯槍、麻醉槍、獵槍、
空氣槍或第四條第一項第一款所定其他可發射金屬或子彈具有殺
傷力之各式槍砲者，處無期徒刑或五年以上有期徒刑，併科新臺
幣一千萬元以下罰金。
未經許可，轉讓、出租或出借前項所列槍枝者，處五年以上有期
徒刑，併科新臺幣一千萬元以下罰金。
意圖供自己或他人犯罪之用，而犯前二項之罪者，處無期徒刑或
七年以上有期徒刑，併科新臺幣一千萬元以下罰金。
未經許可，持有、寄藏或意圖販賣而陳列第一項所列槍枝者，處
三年以上十年以下有期徒刑，併科新臺幣七百萬元以下罰金。
第一項至第三項之未遂犯罰之。
